【裁判字號】    98,軍上,5
【裁判日期】    980331
【裁判案由】    違反部屬職責等
【裁判全文】
臺灣高等法院高雄分院刑事判決           98年度軍上字第5號
上  訴  人
即  被  告  乙○○
上列上訴人因違反部屬職責等案件，不服國防部高等軍事法院高
雄分院98年度上訴字第005 號中華民國98年2 月24日第二審判決
（起訴案號：國防部中部地方軍事法院檢察署97年偵字第115 號
、初審案號：國防部中部地方軍事法院97年訴字第130 號），提
起上訴，本院判決如下：
     主  文
上訴駁回。
     理  由
一、按軍事審判法第181 條第5 項規定，被告不服高等軍事法院
    宣告有期徒刑之上訴判決者，得以判決違背法令為理由，向
    高等法院提起上訴，是不服高等軍事法院有期徒刑判決而向
    高等法院提出上訴者，非以原判決違背法令為理由者，不得
    為之，此為其上訴之法定要件；如上訴理由狀並未依據卷內
    訴訟資料，具體指摘原判決不適用何種法則，或如何適用不
    當，或所指原判決之不法情事，顯與法律規定得為提起上訴
    理由之違法情形不相適合時，均應認其上訴違背法律上之程
    式，予以駁回，此觀諸軍事審判法第179 條、刑事訴訟法第
    395條前段之規定甚明。
二、本件原判決認定上訴人即被告乙○○係陸軍工兵學校教勤營
    營部連一兵駕駛兼傳達兵，其入營服役後，因冒犯上官，屢
    次不服幹部管教，經陸軍工兵學校送國軍輔導教育中心實施
    輔訓期間，竟基於公然侮辱長官及上官之犯意，分別於：(一)
    民國（下同）97年7 月19日17時20分許，於該中心第二中隊
    第一區隊第一班輔訓時，奉令在戰鬥教練場操作滾進動作課
    程，因草皮積水，遂抱怨「幹！怎麼都是水」，隨即為建制
    班長甲○○○○制止，被告明知林士係對其有命令權且職務
    在上之長官，竟在不特定多數人得共見共聞情形下，公然以
    「幹幹幹幹幹」之言詞辱罵林士，並向其宣稱：「輔訓生罵
    10次，你記得要登記10次哦！」及「輔訓生罵20次，你也要
    登記20次哦！」等語，足以貶損林士之人格尊嚴及領導威信
    。(二)97年7 月20日15時10分許，被告於該管單位掃具間搬運
    操課所需器材時，在不特定多數人得共見共聞且甲○○○○
    在場時，對該中隊王智愷上士公然叫嚷：「班長，學生要抗
    議，那個死大胖（台語），美弘幹（台語），還要作我的建
    制班長，美弘幹（台語）」，足以貶損林士之人格尊嚴及領
    導威信。(三)97年7 月20日15時30分許，被告在該管單位旁搭
    建之鋼棚內，在不特定多數人得共見共聞且甲○○○○亦在
    場時，竟公然對該中隊輔導長侯信田上尉表示：「輔導長，
    我要抗議，為什麼那個『死大胖（台語）』不要自己來帶？
    」等語，足以貶損林士之人格尊嚴及領導威信。(四)97年7 月
    23日17時55分許，被告在第二中隊浴室盥洗前，該中心第二
    中隊丙○○○○接獲輔導長侯信田上尉來電提醒用餐時間，
    被告在旁詢問陳士何人來電，陳士未予答覆，被告明知陳士
    係對其無命令權惟官階在上之上官，竟在不特定多數人得共
    見共聞情形下，公然向陳員嘲諷、辱罵：「我知道是誰啦！
    你老爸啦（台語）」、「幹你娘雞巴（台語）」等語，足以
    貶損陳士之人格尊嚴及領導威信。(五)被告因延訓改調該中心
    第一中隊後，於97年8 月25日17時40分許，在該中隊教室內
    ，中隊值星官丁○○○對被告說明扣分事由，並登載於加扣
    分表要求被告簽名，被告明知陳紘係對其有命令權且職務在
    上之長官，非但拒絕簽名，並在不特定多數人得共見共聞之
    情形下，公然對陳員表示：「你現在要怎樣，不要以為我在
    怕你（台語）」隨即當眾撕毀加扣分表（非公文書，毀損部
    分亦未據告訴），並說「你說什麼我不想聽」、「沒在怕（
    台語）」等語，足以貶損丁○○○之人格尊嚴及領導威信。
    案由該管函送國防部中部地方軍事法院檢察署偵辦，經軍事
    檢察官偵結起訴，移付審理。原判決維持第一審判決，科處
    被告公然侮辱長官4 罪，各處有期徒刑8 月；公然侮辱上官
    ，處有期徒刑7 月，定應執行之刑為有期徒刑1 年6 月，係
    以：被告對於上揭時、地，明知丁○○○、甲○○○○及丙○○○○等3 人為其長（士）官，以及撕毀丁○○○紀錄之
    加扣分表等事實已坦白承認，雖矢口否認有對渠等3 人長（
    士）官公然侮辱之犯行，辯稱：當時伊不在現場，並無公然
    侮辱之言行等語。然被告有前開犯行，除據被害人林軒愷、
    侯信田、陳少葦、陳紘等指（證）述綦詳外，並經在場目睹
    證人陳永育、王智弘、侯信田、鍾旭照、陳政彥、賴啟裕、
    林暐捷、藍一誠等人分別證述各該事實屬實，而該等證人或
    為部隊幹部，或為負責戒護之憲兵，與被告素無恩怨仇隙，
    亦無利害關係，實無甘冒偽證刑責，而設詞誣陷之理，據此
    足供擔保渠等證詞之真實性；另有國軍輔導教育中心97年7
    月19日、20日、23日及同年8 月25日被告乙○○言行紀錄表
    、國防部中部地方軍事法院檢察署97年蒞字第126 號補充理
    由書所附案發現場位置圖及現場狀況說明在卷可佐，是被告
    所辯顯係卸責之詞，不足採信云云，為其依據。
三、被告上訴意旨略以：(一)97年7 月19日17時20分許，被告在戰
    鬥教練場作滾進動作，當日並無下雨，草皮上未積水，那會
    有抱怨之言；(二)同年月20日15時10分許，當時被告人在該教
    練場實施滾進伏進練習操作，怎會有如王智弘上士所說的對
    甲○○○○不滿之說呢？同日15時30分許，被告正在實施3,
    000 公尺跑步，怎會對輔導長侯信田抗議呢？(三)同年月23日
    17時55分，被告因一時好奇，詢問丙○○○○「誰來電？」
    事後雙方對談中，有一句「你老爸啦（台語）」是陳員口中
    說出的，現竟謂是被告說的，與實情不符，請還被告清白云
    云。
四、惟按認定事實及證據之取捨，乃事實法院之職權，苟其事實
    之認定及證據之取捨，並不違背經驗法則或論理法則，即不
    容任意指為違法而執為上訴之理由。本件上開被告上訴所陳
    ，僅憑個人之意見指摘原判決認定事實錯誤，並未依據卷內
    訴訟資料，具體指摘原判決不適用何種法則或如何適用不當
    或指摘原判決違法情事，顯與法律規定得為上訴理由之違法
    情形，不相適合，其上訴不合法律上之程式，應予駁回。
據上論斷，應依軍事審判法第179 條，刑事訴訟法第395 條前段
，判決如主文。
中    華    民    國    98    年    3     月    31    日
                  刑事第四庭    審判長法  官  蕭權閔
                                      法  官  吳進寶
                                      法  官  陳吉雄
以上正本證明與原本無異。
中    華    民    國    98    年    4     月    1     日
                                      書記官  郭蘭蕙


司法院資訊處製作；財團法人民間司法改革基金會備份。
